【裁判字號】    92,上易,438
【裁判日期】    920425
【裁判案由】    偽造文書
【裁判全文】
臺灣高等法院高雄分院刑事判決                    九十二年度上易字第四三八號
    上  訴  人  台灣高雄地方法院檢察署檢察官
    被      告  甲○○
右上訴人因被告偽造文書案件，不服臺灣高雄地方法院九十一年度易字第三九九五號
中華民國九十一年十一月十六日第一審判決（起訴案號：臺灣高雄地方法院檢察署九
十一年度偵字第二一九五二號），提起上訴，本院判決如左：
      主  文
原判決關於毀損文書部分撤銷。
甲○○被訴毀損文書部分公訴不受理。
      理  由
一、公訴意旨略以：被告甲○○（下稱被告）於九十年十二月二十九日下午六時許，
    在高雄市新興區○○○路與玉竹街口前，以自備之鑰匙一支竊取柯偉乙所有車牌
    號碼ＨＳ八─一四二號（引擎號碼ＳＡ二○ＥＧ一○七二三七號）重機車一部（
    被告上開觸犯竊盜罪部分業經原審同案判處有期徒刑五月確定），得手後為避免
    遭他人查覺該車係屬贓車，即持焊槍將該機車之引擎號碼（依習慣足以表示該號
    碼係特定機車之證明）塗去，因認被告涉有毀損（公訴人誤為變造）文書罪嫌云
    云。
二、查機車引擎號碼係機車製造廠商出廠之標誌，乃表示一定用意之證明，應以準私
    文書論；次查「變造」文書，係指不變更原有文書之本質，僅就文書之內容有所
    更改而言，若將原有文書內容塗去，文書之內容已不存在，應屬毀損文書範疇。
    本件公訴人起訴事實，認定被告持焊槍將機車之引擎號碼「塗去」，該機車引擎
    號碼既遭塗去而不存在，顯已變更原有文書之本質，所為自非變造私文書，而應
    係屬刑法第三百五十二條第一項毀損私文書行為，公訴人起訴法條容有誤會，先
    此敘明。
三、核被告所為係觸犯刑法第三百五十二條第一項之毀損文書罪，依刑法第三百五十
    七條之規定，須告訴乃論，茲本件未具有告訴權人提出告訴，本應依刑事訴訟法
    第三百零三條第二款之規定，諭知公訴不受理之判決，原審未查，就此部分遽為
    無罪之實體諭知，容有未洽。公訴人上訴意旨，雖未執此上訴，惟原判決此部份
    既有上開可議，自應由本院將原判決此部份撤銷，另為公訴不受理之判決。至被
    告將該機車之外殼方向龍頭、加油孔旁、左側腳踏板、空氣濾清器等處防盜條碼
    （同引擎號碼）併以焊槍塗去一事，因該處之條碼乃防盜之用，並非機車製造廠
    商出廠之標誌，不能認係準私文書，且未經檢察官起訴，本院自不能一併審理，
    附此說明。
四、被告竊盜部分，業經原審同案判處有期徒刑五月確定。
據上論結，應依刑事訴訟法第三百六十九條第一項前段、第三百六十四條、第三百零
三條第二款，判決如主文。
本案經檢察官林應華到庭執行職務。
中    華    民    國        九十二      年      四      月    二十五    日
                              臺灣高等法院高雄分院刑事第七庭
                                  審判長法官  李春昌
                                        法官  黃憲文
                                        法官  莊飛宗
右正本證明與原本無異。
不得上訴。
                                      書記官  張明賢
中    華    民    國        九十二      年      四      月    二十九    日
                                                                      Ｈ


司法院資訊處製作；財團法人民間司法改革基金會備份。
